臺灣高雄地方法院刑事判決　　　　　　　100年度易字第963號
公　訴　人　臺灣高雄地方法院檢察署檢察官
被　　　告　張展榮
上列被告因毀棄損壞等案件，經檢察官提起公訴（99年度偵字第
33164 號），本院判決如下：
    主  文
張展榮被訴恐嚇危害安全部分無罪；被訴毀棄損壞部分公訴不受
理。
    理  由
壹、無罪部分：
一、公訴意旨略以：被告張展榮係張水木與張蔡好之子，原共同
    居住於高雄市○○區○○路329 巷10弄7 號5 樓，平時相處
    感情不睦，嗣因張水木認被告張展榮養狗不重視衛生，及經
    常於深夜被狗之吠叫聲吵醒，遂口頭告戒被告張展榮，詎被
    告張展榮因此心生不滿，於民國99年10月4 日20時20分許，
    飲酒後，在上開處所，以三字經辱罵張水木，並對張水木及
    張蔡好恐嚇稱：「我不要讓你們夫妻倆活過今天晚上9 點，
    就算你們2 個今天沒死，我搬出去後，也要回來鬧到你們死
    等語。」致張水木、張蔡好心生畏懼。因認被告張展榮所為
    係犯刑法第305 條恐嚇危害安全罪嫌。
二、按犯罪事實應依證據認定之，無證據不得認定犯罪事實；不
    能證明被告犯罪者，應諭知無罪之判決，刑事訴訟法第154
    條第2 項、第301 條第1 項分別定有明文。又事實之認定，
    應憑證據，如未能發現相當證據，或證據不足以證明，自不
    能以推測或擬制之方法，以為裁判基礎。再認定不利於被告
    之事實，須依積極證據，苟積極證據不足為不利於被告事實
    之認定時，即應為有利於被告之認定，更不必有何有利之證
    據。而認定犯罪事實所憑之證據，雖不以直接證據為限，間
    接證據亦包括在內；然而無論直接或間接證據，其為訴訟上
    之證明，須於通常一般之人均不致有所懷疑，而得確信其為
    真實之程度者，始得據為有罪之認定，倘其證明尚未達到此
    一程度，而有合理之懷疑存在，致無從為有罪之確信時，即
    應為無罪之判決。而刑事訴訟法第161 條已於91年2 月8 日
    修正公布，其第1 項規定：檢察官就被告犯罪事實，應負舉
    證責任，並指出證明之方法。因此，檢察官對於起訴之犯罪
    事實，應負提出證據及說服之實質舉證責任。倘其所提出之
    證據，不足為被告有罪之積極證明，或其指出證明之方法，
    無從說服法院以形成被告有罪之心證，基於無罪推定之原則
    ，自應為被告無罪判決之諭知（最高法院30年度上字第816
    六號、40年度臺上字第86號、76年度臺上字第4986號、92年
    度臺上字第128 號判例意旨參照）。再按刑法第305 條之恐
    嚇罪，所稱以加害生命、身體、自由、名譽、財產之事，恐
    嚇他人者，係指以使人生畏怖心為目的，而通知將加惡害之
    旨於被害人而言。而所謂惡害通知，係指明確而具體加害上
    述各種法益之意思表示，客觀上一般人皆認足以構成威脅，
    致接受意思表示者之生活狀態陷於危險不安之境，倘非具體
    明確，即難認係惡害通知。又如僅以接受意思表示之一方之
    主觀感受為準，亦有悖於法律之安定性，從而對被害人為惡
    害之通知，是否使被害人心生畏怖，應依個案具體事實審酌
    主、客觀情形全盤判斷，不得僅憑被害人自稱心生畏怖，即
    遽以該罪相繩。
三、公訴人認被告涉犯恐嚇危害安全罪嫌，無非係以：證人即告
    訴人張水木、證人張蔡好之證述為其主要論據。訊據被告固
    不諱言於上開時、地，與張水木發生爭吵等情，然堅詞否認
    恐嚇犯行，辯稱：伊於案發當時有與伊父張水木爭執，爭執
    中因生氣難免講話會大聲，但伊絕無恐嚇伊父母張水木、張
    蔡好等語。
四、證據能力部分：
    按被告以外之人於審判外之陳述，原則上不得作為證據，其
    主要理由為直接審理原則之要求及被告反對詰問權之保障。
    然為實現刑事訴訟發現真實之目的，於證人無法於審判中到
    庭證述之情形，法院已窮其能事而未能取得該證人審判中之
    陳述，法律乃退而求其次，於該陳述具備可信之特別情況且
    為證明犯罪事實之存否所必要，例外規定其得為證據。刑事
    訴訟法第159 條之3 各款例外得為證據之情事，立法目的亦
    在於此。證人到庭後如無正當理由拒絕證言，法院依刑事訴
    訟法第193 條第1 項裁定罰鍰後，如其仍拒絕證言，法院仍
    無從強制其證言；如有正當理由拒絕證言，法院更不得強迫
    其證言，兩者就法院已窮其能事而未能取得證人於審判中之
    陳述而言，性質上並無不同。刑事訴訟法第159 條之3 第4
    款雖係規定到庭後「無正當理由」拒絕陳述之情形，然就得
    否作為證據而言，到庭後拒絕證言之有無正當理由並無區別
    之理論依據或實際必要，故以上開第159 條第4 款明定到庭
    後「無正當理由」拒絕陳述，而反面解釋排除有正當理由拒
    絕陳述，尚非妥適。則刑事訴訟法第159 條之3 第4 款應是
    對有正當理由拒絕證言之情形漏未審酌，而非有意排除。是
    以證人僅於審判中拒絕證言，其先前於警詢之陳述如合於刑
    事訴訟法第159 條之3 所規定具有可信之特別情況，且為證
    明犯罪事實之存否所必要時，自應類推適用該條第4 款之規
    定，認得作為證據，始符合刑事訴訟法第159 條之3 之立法
    目的。查，本院傳喚證人張水木、張蔡好到庭作證，惟因證
    人張水木、張蔡好為被告之直系血親，渠2 人於本院審判中
    依刑事訴訟法第180 條第1 項第1 款之規定行使拒絕證言權
    而拒絕作證，有本院100 年7 月20日審判筆錄可稽（見本院
    卷第20-21 頁），是證人張水木、張蔡好於審判中有到庭後
    拒絕陳述之情形。再觀諸證人張水木、張蔡好於警詢時或檢
    察事務官詢問寺之陳述甚為詳盡，對警員或檢察事務官提出
    之問題均能為連續陳述，足認其等於警詢或檢察事務官詢問
    時之精神狀態良好，其等於警詢或檢察事務官詢問時之陳述
    顯係出於自由意志，並非經不正方法取得，自具有可信之特
    別情況。復參酌證人張水木、張蔡好於警詢或檢察事務官詢
    問時之陳述，攸關被告是否成立犯罪，亦具有證明犯罪事實
    存否之必要性，是證人張水木、張蔡好於警詢、檢察事務官
    詢問時之陳述，依刑事訴訟法第159 條之3 第4 款規定，自
    有證據能力，被告抗辯證人張水木、張蔡好警詢及檢察事務
    官詢問時之陳述無證據能力乙節，委無足採。
五、經查：
  (一)按被害人所述被害之經過事實，須無瑕疵可指，而就其他方
    面之調查復與事實相符，始足據為判決之基礎（最高法院99
    年度臺上字第7880號判決意旨參照）。次按，告訴人提起告
    訴，係以使被告受刑事處罰為目的，為擔保其所為陳述之真
    實性，自應有足以令人確信其陳述為真實之補強證據，始能
    資為其指訴被告所為犯行之論罪依據。而所謂補強證據，則
    指除告訴人之供述外，其他足以證明告訴人告訴之事實確具
    有相當程度真實性之證據而言，雖所補強者，非以事實之全
    部為必要，但亦須因補強證據與該告訴人指訴之相互利用，
    足使犯罪事實獲得確信者，始足當之。是告訴人之陳述是否
    與事實相符，仍應調查其他證據以資審認；被害人之陳述如
    無瑕疵，且就其他方面調查又與事實相符，固足採為科刑之
    基礎，倘其陳述尚有瑕疵，則在未究明前，自不得遽採為論
    罪科刑之根據（最高法院52年臺上字第1300號、61年臺上字
    第3099號判例意旨參照）。又兩名以上共犯之自白，不問是
    否屬於同一程序（共同被告），縱所述內容一致，仍屬自白
    之範疇，究非自白以外之其他必要證據，故此之所謂補強證
    據，應求諸於共犯自白以外，實際存在之有關被告與犯罪者
    間相關聯之一切證據；必共犯之自白先有補強證據，而後始
    得以該自白為被告或其他共犯自白之補強證據，殊不能逕以
    共犯兩者之自白相互間作為證明其中一方所自白犯罪事實之
    補強證據（最高法院96年度臺上字第7105號判決意旨參照）
    ，揆之相同法理，雖兩名以上被害人陳述之內容一致，惟茍
    關於被告與犯罪間關聯之補強證據不存在時，仍不得以此作
    為認定被告有罪之證據，亦即不得將被害人間之陳述白作為
    補強證據，而據以認定被告之罪行。查，依證人張水木、張
    蔡好於警詢、檢察事務官詢問時指稱：被告恐嚇不要讓我們
    夫妻活過今天（10月4 日）晚上9 時，就算我們夫妻今天沒
    死，他搬出去後，也要回來鬧到我們死等語（見99年度偵字
    第33164 號卷第4 頁反面、第5 頁反面、第36頁、第46-47
    頁），證人張水木、張蔡好於本案於被害人身分，衡諸前揭
    最法院判決意旨，證人張水木、張蔡好上揭陳述，仍應認有
    補強證據以增強其陳述之憑信性，始足為認定被告犯罪事實
    之依據。
  (二)證人陳家樺於本院審理時證稱：10月初的時候，我和兩個女
    兒在吃飯，我們養的狗在我們腳邊玩。不知道什麼原因，我
    公公張水木就大聲罵狗，說要趕我們出去，我就覺得奇怪，
    不知道為什麼會越講越嚴重，後來我公公就一直罵，我們就
    沒吃飯，東西收一收。當天我先生即被告張展榮剛好不在，
    後來被告回來後，我並沒有將上開我公公張水木罵人的事告
    訴被告到了隔天，我公公沒去運動，被告問我公公是不是生
    病，不然為什麼沒去運動，我公公就很大聲的罵被告不要假
    好心，意思就是我們母女已經跟我先生講昨晚的事情了，其
    實我們都沒有說。被告會問我發生什麼事情，我就把這件事
    情告訴被告，被告與我公公就是因為這樣吵起來的，其實沒
    有什麼，只是為了那隻狗等語（見本院卷第22-23 頁），而
    證人張木水、張蔡好於警詢亦不否認因被告所飼養之小狗的
    問題，而與被告產生齟齬，證人陳家樺雖係與被告關係甚密
    之同居人，然其上開所述各情，尚非不可採信。再一般人在
    與他人發生爭吵時，常會脫口而出說一些詛咒對方之氣話，
    但不當然即代表該說話者即有恐嚇對方之故意，尤其人在身
    體狀況及心情不佳之情形更為明顯，縱認被告與張水木發生
    爭執時，曾脫口而出：「我不要讓你們夫妻倆活過今天晚上
    9 點，就算你們2 個今天沒死，我搬出去後，也要回來鬧到
    你們死。」等語，所言應係其與張水木爭執時，一時氣憤，
    情緒性之辱罵之言，於客觀上，一般人應不致於認為此已足
    以構成威脅，況本件案發後，被告與證人陳家樺及小孩即搬
    離張水木住處，此據被告及證人張水木、陳家樺陳明在卷，
    被告復未進一步對張水木、張蔡好有何不利之舉措，顯見被
    告於當時之情況下，不管其對張水木、張蔡好為何言詞，應
    無恐嚇之故意。
  (三)綜上所述，公訴人所憑之證據，尚不足證明被告所為該當刑
    法第305 條恐嚇危害安全罪之要件。此外，復未見其他積極
    證據足資證明被告有何公訴意旨所指訴之恐嚇危害安全犯行
    ，揆諸前揭法律規定及判例意旨，既不能證明被告犯恐嚇危
    害安全罪，自應為被告無罪之諭知。
貳、公訴不受理部分：
一、公訴意旨略以：被告基於毀損毀壞之犯意，搗毀張水木所有
    之家中神桌及祖先牌位致不堪使用，足生損害於張水木。因
    認被告涉犯刑法第354 條之毀損罪嫌。
二、按告訴乃論之罪，告訴人於第一審辯論終結前，得撤回其告
    訴；又告訴經撤回者，法院應諭知不受理之判決，刑事訴訟
    法第238 條第1 項、第303 條第3 款分別定有明文。
三、本件被告因毀棄損壞案件，經檢察官提起公訴，認被告係犯
    刑法第354 條之罪，依同法第357 條之規定，須告訴乃論。
    茲據告訴人張水木於本院審理中具狀撤回其告訴（見本100
    年度易字第963 號卷第33頁），揆諸前開說明，爰就此部分
    為諭知不受理之判決。
據上論斷，應依刑事訴訟法第301 條第1 項前段、第303 條第3
款，判決如主文。
本案經檢察官陳孟皇到庭執行職務。
中    華    民    國  100     年    8     月    5     日
                  刑事第八庭    法  官    何秀燕
以上正本證明與原本無異。
如不服本判決應於收受送達後10日內向本院提出上訴書狀，並應
敘述具體理由；如未敘述上訴理由者，應於上訴期間屆滿後20日
內向本院補提理由書（均須按他造當事人之人數附繕本）「切勿
逕送上級法院」。
中    華    民    國   100    年    8     月    5     日
                                書記官    蔡蓓雅